Organisation de l'armée
Archives départementales du Gers
Organisation de l'armée.
1799-1940
2 R 1 - 85
Gers. Préfecture
Versement
Archives du Gers.
Série M: police générale.
Série O: casernes.
Série Y: registres d'écrou.
Archives nationales.
Série F 9: affaires militaires.
Série F 23: services extraordinaires engendrés par l'état de guerre.
Archives du service historique de la défense.
Conseil général du Gers, La Grande guerre à la Une dans le Gers: exposition présentée du 14 novembre 2014 au 31 mars 2015, Auch: Conseil général du Gers, 2014.
organisation de l'armée
- Bâtiments et terrains militaires., 1799-1920; 2 R 1 - 10
  Gers (Occitanie, France; département); organisation de l'armée
  - Service du génie: circulaires, instructions, notes, rapports (an VIII-1895). Direction du dépôt de la guerre: instructions, correspondance relatives à la confection de la carte topographique de la France (1816-1851)., 2 R 1
    Gers (Occitanie, France; département); génie militaire; organisation de l'armée
  - Réparations à effectuer aux bâtiments militaires de la ville d'Auch (séminaire, grand quartier, petit quartier, bâtiment des Cordeliers): états, devis (1811-1865). Registre de correspondance (1813-1816)., 2 R 2
    Auch (Gers, France); organisation de l'armée; équipement militaire
  - Caserne de cavalerie à Auch., 1818-1875; 2 R 3 - 4
    Auch (Gers, France); organisation de l'armée; remonte militaire; caserne; armée de terre; équipement militaire
    - Construction (anciennement petit quartier): notes, délibérations, emprunt, correspondance, procès-verbaux d'adjudication des travaux, expropriations., 1818-1833; 2 R 3
    - Extension: acquisitions de terrains, expropriations (1840-1852); cautionnements des entrepreneurs adjudicataires (1840-1875); litiges avec le sieur Blanchard charpentier (1826-1842)., 1826-1875; 2 R 4
      Auch (Gers, France); Blanchard (charpentier); organisation de l'armée; remonte militaire; caserne; armée de terre; équipement militaire
  - Dépôt de remonte à Auch., 1827-1875; 2 R 5 - 7
    Auch (Gers, France); organisation de l'armée; remonte militaire; armée de terre; équipement militaire
    - Création: notes, instructions, rapports, inspections, plans (1827-1833); installation du dépôt au château du Garros: baux, correspondance, (1833-1845)., 1827-1845; 2 R 5
    - Acquisition du château du Garros, autres projets de dépôts: rapports, correspondance., 1846-1875; 2 R 6
      rapport; Auch (Gers, France); organisation de l'armée; remonte militaire; armée de terre; équipement militaire
    - Travaux effectués au château du Garros: états, devis, pièces comptables, correspondance., 1833-1864; 2 R 7
  - Caserne d'infanterie à Auch, augmentation du casernement à Auch: circulaires, notes (1873-1874); construction de la caserne d'infanterie, achats des terrains, construction, cautionnements des entrepreneurs (1874-1879)., 1873-1879; 2 R 8
    Auch (Gers, France); organisation de l'armée; caserne; armée de terre
  - Extension de la caserne d'infanterie à Mirande: circulaires, notes, achats de terrains, expropriations, construction, (1874-1876); assainissement de la caserne Laubadère à Mirande (1890-1897); champ de tir de la garnison de Mirande à Lasserre-Berdoues: achats de terrains (1882-1887)., 1874-1897; 2 R 9
    Mirande (Gers, France); Berdoues (Gers, France); organisation de l'armée; caserne; armée de terre; terrain militaire
  - Liquidation des terrains et immeubles réquisitionnés ou occupés pendant la guerre 1914-1918: circulaires, correspondance., 1918-1920; 2 R 10
    Gers (Occitanie, France; département); organisation de l'armée; armée de terre; terrain militaire; guerre; réquisitions militaires; Guerre 1914-1918
- Monuments aux morts et trophées de guerre., 1919-1929; 2 R 11 - 14
  Gers (Occitanie, France; département); organisation de l'armée; commémoration
  - Monuments aux morts hors du département: instructions, circulaires (1919-1929); érection d'un monument aux morts: délibération des conseils municipaux (arrondissement de Condom) (1920-1924)., 2 R 11
  - Monuments aux morts, inauguration: correspondance, dossier par commune., 1919-1931; 2 R 12 - 13
    - Arrondissements: Auch, Condom., 1919-1927; 2 R 12
    - Arrondissements: Lectoure, Lombez, Mirande., 1919-1931; 2 R 13
  - Trophées de guerre, demandes des communes: correspondance., 1920-1923; 2 R 14
- Cantonnements, casernements, mouvements de troupes., 1828-1939; 2 R 15 - 20
  Gers (Occitanie, France; département); organisation de l'armée; armée de terre
  - Casernement, répartition et emplacement des troupes de l'armée française., 1897-1937; 2 R 15
    Gers (Occitanie, France; département); organisation de l'armée; armée de terre; logement; militaire
  - Logement des troupes: registre des états de section de la commune de Vic-Fezensac pour le logement des militaires (1828-1837), tableau des ressources des communes (1930-1937)., 1830-1937; 2 R 16
    Vic-Fezensac (Gers, France); organisation de l'armée; armée de terre; logement; militaire
  - Cantonnements des troupes: notes, instructions, bulletins de mouvements, correspondance., 1828-1920; 2 R 17
  - Cantonnements et passages des troupes dans le Gers: itinéraires, logements, correspondance avec les sous-préfets et les maires, frais de cantonnements, réclamations., 1830-1939; 2 R 18 - 19
    Gers (Occitanie, France; département); organisation de l'armée; armée de terre; logement; militaire; maire; élu
    - 1830-1844., 2 R 18
    - 1845-1939., 2 R 19
  - Opinions politiques des officiers et soldats résidant dans le Gers: fiches de renseignements., 1909-1911; 2 R 20
    Gers (Occitanie, France; département); organisation de l'armée; armée de terre; officier militaire; militaire; opinion
- Ravitaillement de l'armée., 1808-1940; 2 R 21 - 39
  Gers (Occitanie, France; département); organisation de l'armée; ravitaillement militaire
  - Ravitaillement de l'armée française en Catalogne: états nominatifs des boulangers et bouchers (1808), circulaire (1813). Registre de correspondance relative à la fourniture de fourrage (1810-1812)., 1808-1813; 2 R 21
    liste nominative; Catalogne (Espagne); organisation de l'armée; ravitaillement militaire; boucherie; boulangerie
  - Plan départemental de ravitaillement., 1891-1904; 2 R 22 - 25
    - Enquêtes communales sur les produits agricoles, le bétail, les stocks commerciaux, les établissements industriels (classés par arrondissements)., 1891; 2 R 22
      statistique; Gers (Occitanie, France; département); organisation de l'armée; ravitaillement militaire; bétail; agriculture; production agricole; bâtiment industriel
    - Questionnaires communaux et appréciations sur l'état des récoltes., 1899; 2 R 23 - 24
      Gers (Occitanie, France; département); organisation de l'armée; ravitaillement militaire; agriculture; production agricole
      - Arrondissements: Auch, Condom, Lectoure., 1899; 2 R 23
      - Arrondissements: Lombez, Mirande., 1899; 2 R 24
    - Statistiques communales relatives aux stocks commerciaux et aux établissements industriels., 1904; 2 R 25
      statistique; Gers (Occitanie, France; département); organisation de l'armée; ravitaillement militaire; bâtiment industriel
  - Organisation du service du ravitaillement: instructions, télégrammes, correspondance., 1898-1923; 2 R 26
  - Comité départemental de ravitaillement: registre des procès-verbaux (août 1909-juillet 1916, juillet 1921, décembre 1925-août 1940)., 1909-1940; 2 R 27; Registre
    procès-verbal; Gers (Occitanie, France; département); organisation de l'armée; ravitaillement militaire
  - Commissions d'évaluation et d'exploitation des ressources (à partir du 2 août 1914 commissions de réquisitions des ressources): registre des procès-verbaux., 1909-1916; 2 R 28; Registre
  - Commissions de ravitaillement, personnels, nominations, démissions: états récapitulatifs, états nominatifs classés par commissions., 1908-1920; 2 R 29
    liste nominative; Gers (Occitanie, France; département); organisation de l'armée; ravitaillement militaire; personnel
  - Ravitaillement et réquisitions, contingents de denrées imposés au département du Gers: états, rapports, télégrammes, correspondance., 1914-1919; 2 R 30
    Gers (Occitanie, France; département); organisation de l'armée; ravitaillement militaire; réquisitions militaires
  - Ravitaillement, expéditions faites par les centres de réceptions: relevés journaliers., 1914-1915; 2 R 31
  - Ravitaillement du camp retranché de Paris, approvisionnements fournis par le département du Gers: états, télégrammes, tableaux., 1914-1915; 2 R 32
    Gers (Occitanie, France; département); Paris (Paris; France); organisation de l'armée; ravitaillement militaire
  - Ravitaillement, ressources en blé: enquêtes communales., 1915; 2 R 33
    Gers (Occitanie, France; département); organisation de l'armée; ravitaillement militaire; céréale
  - Ressources en bois de noyer: enquêtes communales (n'ont pas été conservés les états néants)., 1915; 2 R 34
    Gers (Occitanie, France; département); organisation de l'armée; ravitaillement militaire; bois; sylviculture
  - Recensement des scieries: enquêtes communales., 1915; 2 R 35
    Gers (Occitanie, France; département); organisation de l'armée; ravitaillement militaire; bois; industrie du bois; sylviculture
  - Ravitaillement des armées. - Livraisons effectuées par le bureau permanent des céréales pour le compte de l'intendance: états., 1918-1920; 2 R 36
  - Comité départemental de ravitaillement, commissions permanentes: comptes rendus, statistiques agricoles., 1921-1940; 2 R 37 - 38
    statistique; Gers (Occitanie, France; département); organisation de l'armée; ravitaillement militaire; agriculture; production agricole
    - 1921-1935., 2 R 37
    - 1936-1940., 2 R 38
  - Commissions de réception, organisation: conférence (1937). Personnel, nominations, démissions (1921-1940)., 2 R 39
    Gers (Occitanie, France; département); organisation de l'armée; ravitaillement militaire; personnel
- Remonte., 1808-1940; 2 R 40 - 44
  Gers (Occitanie, France; département); organisation de l'armée; remonte militaire
  - Réquisition de chevaux pour l'armée d'Espagne: notes, instructions, correspondance (1808-1813), états des muletiers (1808-1809), procès-verbaux de réforme des chevaux et des mulets (1809-1811), comptabilité, réclamations (1808-1818)., 2 R 40
    Gers (Occitanie, France; département); organisation de l'armée; remonte militaire; équidé; réquisitions militaires
  - Instructions pour les dépôts de remonte (1832-1881). Achats de chevaux pour le dépôt de remonte du Garros: notes, rapports, correspondance, affiches (1828-1879)., 1828-1881; 2 R 41
    rapport; affiche; Auch (Gers, France); organisation de l'armée; remonte militaire; équidé
  - Commissions de réquisitions hippomobiles: instructions, circulaires (1876-1925); désignation des personnels civils des commissions: états (1876-1938)., 2 R 42
    Gers (Occitanie, France; département); organisation de l'armée; remonte militaire; réquisitions militaires; véhicule à traction animale; équidé
  - Recensement des animaux et voitures hippomobiles: circulaires, demandes d'imprimés, affiches, correspondance., 1923-1939; 2 R 43
    affiche; Gers (Occitanie, France; département); organisation de l'armée; remonte militaire; véhicule à traction animale; équidé
  - Classement des chevaux et des voitures hippomobiles: circulaires, demandes d'imprimés, affiches, correspondance., 1924-1940; 2 R 44
- Munitions. - Création d'un dépôt de munitions à Auch: procédure d'expropriation., 1935-1940; 2 R 45
  Gers (Occitanie, France; département); organisation de l'armée; détention d'armes
- Pigeons voyageurs. - Recensement des pigeons voyageurs: feuilles de renseignements classées par arrondissement., 1925; 2 R 46
  Gers (Occitanie, France; département); organisation de l'armée; pigeon voyageur; communications
- Hôpitaux militaires et assistance., 1888-1940; 2 R 47 - 52
  Gers (Occitanie, France; département); organisation de l'armée; service sanitaire militaire
  - Organisation des ressources hospitalières en cas de conflit: circulaires, correspondance (1890-1899). Création d'hôpitaux auxiliaires en cas de conflit: extraits des registres des délibérations des communes concernées (1888)., 1888-1899; 2 R 47
  - Hôpitaux temporaires durant la Première Guerre mondiale: rapports, correspondance (1914-1916). Désignation de médecins pour soigner la population civile (1914-1918). États nominatifs des militaires originaires du Gers hospitalisés hors du département et des militaires étrangers au département soignés dans le Gers (1914-1915)., 2 R 48
    liste nominative; Gers (Occitanie, France; département); organisation de l'armée; service sanitaire militaire; militaire; guerre; médecin; soins médicaux; Guerre 1914-1918
  - Allocations de soutien aux familles de mobilisés: arrêtés, circulaires, correspondance (1923-1940), situations mensuelles des paiements, renseignements statistiques (1938-1940)., 2 R 49
    statistique; Gers (Occitanie, France; département); organisation de l'armée; militaire; réfugié de guerre; guerre; conscription; allocation militaire; mobilisation; Guerre 1939-1945
  - Dossiers de demandes d'allocations de soutien aux familles de mobilisés (réfugiés du Haut-Rhin)., 1939-1940; 2 R 50 - 52
    Gers (Occitanie, France; département); Haut-Rhin (Grand Est, France; département); organisation de l'armée; militaire; réfugié de guerre; guerre; conscription; allocation militaire; mobilisation; Guerre 1939-1945
    - 1939 (septembre-octobre)., 2 R 50
    - 1939 (octobre-décembre)., 2 R 51
    - 1940 (janvier-juin)., 2 R 52
- Déserteurs, insoumis, réfractaires., 1800-1929; 2 R 53 - 84
  Gers (Occitanie, France; département)
  - Généralités: instructions, circulaires (1807-1920); feuilles de recherches des déserteurs de la marine et des colonies (1876-1891); bulletins de recherches des déserteurs et insoumis des armées d'active de terre et de mer (1918-1922)., 1807-1922; 2 R 53
    Gers (Occitanie, France; département); infraction militaire; conscription; recrutement militaire; militaire; colonie; armée de terre; marine
  - Conseils de guerre spéciaux., 1800-1813; 2 R 54 - 57
    Gers (Occitanie, France; département); justice militaire; organisation de l'armée
    - Arrondissement d'Auch: états nominatifs des conscrits qui doivent être poursuivis et condamnés comme réfractaires (an XII-1811); radiations de la liste des réfractaires, arrêtés du préfet (an XII-an XIII); extraits des registres des conseils de guerre portant jugement des conscrits déserteurs (an XI-1813)., 2 R 54
      liste nominative; minute juridictionnelle; arrêté préfectoral; Gers (Occitanie, France; département); justice militaire; organisation de l'armée; infraction militaire; conscription; recrutement militaire; militaire; Consulat (1799-1804); Guerres napoléoniennes (1800-1815); Premier Empire (1804-1815)
    - Arrondissement de Lectoure: extraits des registres des conseils de guerre portant jugements des conscrits déserteurs., 1808-1813; 2 R 55
      minute juridictionnelle; Gers (Occitanie, France; département); justice militaire; organisation de l'armée; infraction militaire; conscription; recrutement militaire; militaire; Guerres napoléoniennes (1800-1815); Premier Empire (1804-1815)
    - Arrondissement de Mirande: états nominatifs des conscrits qui doivent être poursuivis et condamnés comme réfractaires (an XII-1814); radiations de la liste des réfractaires, arrêtés du préfet (an XII-1809); états des frais d'expéditions des jugements rendus contre les déserteurs (1807-1810)., an XII-1810; 2 R 56
      liste nominative; arrêté préfectoral; Gers (Occitanie, France; département); justice militaire; organisation de l'armée; infraction militaire; conscription; recrutement militaire; militaire; Consulat (1799-1804); Guerres napoléoniennes (1800-1815); Premier Empire (1804-1815)
    - Arrondissement de Mirande: jugements portant condamnation à l'amende pour les conscrits réfractaires, affiches (an XII-1813); extraits des registres des conseils de guerre portant jugement des conscrits réfractaires (an IX-1810)., an IX-1813; 2 R 57
      minute juridictionnelle; affiche; Gers (Occitanie, France; département); justice militaire; organisation de l'armée; infraction militaire; conscription; recrutement militaire; militaire; Consulat (1799-1804); Guerres napoléoniennes (1800-1815); Premier Empire (1804-1815)
  - Recherche de déserteurs: feuilles de signalement (1806-1815); correspondance (1871-1880). Frais imposés aux plus hauts taxés de la commune de Touget pour une colonne mobile envoyée contre les déserteurs de cette commune: correspondance (1818-1824)., 1806-1880; 2 R 58
    Touget (Gers, France); organisation de l'armée; infraction militaire; conscription; recrutement militaire; militaire
  - Registres de signalement des déserteurs, conscription 1806-1814 (table alphabétique)., 2 R 59; Registre
    table; Gers (Occitanie, France; département); organisation de l'armée; infraction militaire; conscription; recrutement militaire; militaire; Guerres napoléoniennes (1800-1815); Premier Empire (1804-1815)
  - Registres des militaires signalés comme déserteurs (table alphabétique)., 1809-1813; 2 R 60 - 63
    - 1809-1810., 2 R 60; Registre
    - 1811., 2 R 61; Registre
    - 1812., 2 R 62; Registre
    - 1813., 2 R 63; Registre
  - Registre des déserteurs signalés pour être poursuivis., 1815; 2 R 64; Registre
    Gers (Occitanie, France; département); organisation de l'armée; infraction militaire; conscription; recrutement militaire; militaire; Guerres napoléoniennes (1800-1815); Premier Empire (1804-1815)
  - Registres des militaires signalés comme déserteurs (table alphabétique)., 1815-1819; 2 R 65 - 67
    table; Gers (Occitanie, France; département); organisation de l'armée; infraction militaire; conscription; recrutement militaire; militaire; Restauration (1815-1830)
    - 1815-1816., 2 R 65; Registre
    - 1817-1818., 2 R 66; Registre
    - 1819., 2 R 67; Registre
  - Registre des déserteurs, arrondissement d'Auch., 1819; 2 R 68; Registre
    Gers (Occitanie, France; département); organisation de l'armée; infraction militaire; conscription; recrutement militaire; militaire; Restauration (1815-1830)
  - Registres des militaires signalés comme déserteurs (table alphabétique)., 1820-1845; 2 R 69 - 76
    - 1820., 2 R 69; Registre
    - 1821., 2 R 70; Registre
    - 1822., 2 R 71; Registre
    - 1823., 2 R 72; Registre
    - 1824., 2 R 73; Registre
    - 1825., 2 R 74; Registre
    - 1826-1836., 2 R 75; Registre
      table; Gers (Occitanie, France; département); organisation de l'armée; infraction militaire; conscription; recrutement militaire; militaire; Restauration (1815-1830); Monarchie de juillet (1830-1848)
    - 1837-1845., 2 R 76; Registre
      table; Gers (Occitanie, France; département); organisation de l'armée; infraction militaire; conscription; recrutement militaire; militaire; Monarchie de juillet (1830-1848)
  - Feuilles de signalement des déserteurs., 1859-1898; 2 R 77 - 78
    Gers (Occitanie, France; département); organisation de l'armée; infraction militaire; conscription; recrutement militaire; militaire
    - 1859-1880., 2 R 77
    - 1881-1898., 2 R 78
  - Insoumis., 1860-1922; 2 R 79 - 84
    - Listes nominatives (1873-1898); états annuels et feuilles de signalement des émigrants insoumis, classes 1869-1886 (1884-1889)., 2 R 79
      liste nominative; Gers (Occitanie, France; département); organisation de l'armée; infraction militaire; conscription; recrutement militaire; militaire
    - Feuilles de signalement des émigrants insoumis., 1860-1899; 2 R 80 - 83
      - Classes 1842-1866., 1860-1889; 2 R 80
      - Classes 1867-1872., 1868-1898; 2 R 81
      - Classes 1873-1884., 1875-1899; 2 R 82
      - Classes 1874-1897., 1887-1899; 2 R 83
    - Demandes de renseignements et enquêtes sur des déserteurs et des insoumis., 1914-1922; 2 R 84
      Gers (Occitanie, France; département); organisation de l'armée; infraction militaire; conscription; recrutement militaire; militaire; Guerre 1914-1918
- Réquisition de la troupe: circulaires relatives aux réquisitions de la troupe et de la gendarmerie., 1893-1923; 2 R 85
  Gers (Occitanie, France; département); organisation de l'armée; réquisitions militaires; armée; gendarmerie